【裁判字號】    95,交聲,90
【裁判日期】    950731
【裁判案由】    聲明異議
【裁判全文】
臺灣屏東地方法院交通事件裁定          95年度交聲字第90號
異  議  人  甲○○
即受處分人
上列受處分人因違反道路交通管理處罰條例案件，對於交通部公
路總局高雄區監理所屏東監理站95年4 月24日所為之處分（原處
分：屏監違字第裁82V －Z00000000 號），聲明異議，本院裁定
如下：
    主  文
原處分關於罰鍰肆萬玖仟伍佰元部分撤銷。
前項撤銷部分，不罰。
其餘異議駁回。
    理  由
一、原處分機關交通部公路總局高雄區監理所屏東監理站略以：
    異議人即受處分人甲○○於民國95年4 月8 日下午某時起，
    在屏東縣內埔鄉○○村○○路一一九號家中飲用啤酒，於酒
    後明知其注意力及控制力已達不能安全駕駛動力交通工具之
    情形下，竟仍駕駛車號ZC－8919號自用小客車上路，嗣於同
    日下午7 時18分許，行經國道3 號高速公路北上391 公里處
    時，因所駕駛之前開車輛出現蛇行，車身搖擺不定之現象，
    而為國道公路警察局第五警察隊竹田分隊警員攔檢，經施以
    呼氣酒精濃渡測試，其測定值達每公升0.88毫克之違規，為
    國道公路警察局第五警察隊竹田分隊警員以其有違反道路交
    通管理處罰條例第35條第1 項第1 款規定之行為，遂以公警
    局交字第Z00000000 號舉發違反道路交通管理事件通知單當
    場製單舉發。嗣經原處分機關於95年4 月24日以屏監違字第
    裁82－Z00000000 號裁決書依法裁處罰鍰新台幣（下同）4
    萬9 千5 百元，並吊扣駕駛執照12個月。
二、異議意旨略以：異議人酒後駕車之行為，經臺灣屏東地方法
    院判處有期徒刑四月，易科罰金執行完畢，竟又遭科處罰鍰
    ，此乃對同一事實重複裁決，違反一事不二罰之原則，故本
    件即不能再依道路交通管理處罰條例科處罰鍰，原處分應予
    撤銷等語。
三、經查：
  (一)按汽車駕駛人，駕駛汽車經測試檢定有酒精濃度超過規定標
    準者，處1 萬5 千元以上6 萬元以下罰鍰，並當場移置保管
    其車輛及吊扣其駕駛執照1 年；因而肇事致人受傷者，並吊
    扣其駕駛執照2 年；汽車駕駛人有飲用酒類後其吐氣所含酒
    精濃度超過每公升0.25毫克以上者，不得駕車；汽車駕駛人
    ，因違反本條例及道路交通安全規則之規定，受吊扣或吊銷
    駕駛執照處分時，吊扣或吊銷其持有各級車類之駕駛執照。
    道路交通管理處罰條例第35條第1 項第1 款、第68條、道路
    交通安全規則第114 條第2 款與違反道路交通管理事件統一
    裁罰標準表分別定有明文。
  (二)本件異議人甲○○於95年4 月8 日19時18分許，駕駛車牌號
    碼ZC－8919號自用小客車，行經國道3 號高速公路北上391
    公里處時，因所駕駛之前開車輛出現蛇行、車身搖擺不定之
    現象，為警攔檢，經警測試受處分人呼氣酒精濃度，高達每
    公升0.88毫克等情，業為異議人所承認，並有異議人簽收之
    舉發通知單影本在卷可稽，且有臺灣屏東地方法院檢察署95
    年度偵字第2509號聲請簡易判決處刑書及本院95年度交簡字
    第312 號刑事簡易判決等在卷可稽，是受處分人飲用酒類後
    ，於上開時間駕駛前揭車輛，經員警測試檢定有酒精濃度超
    過規定標準之事實，應堪認定。從而，國道公路警察局第五
    警察隊竹田分隊員警以其有違反道路交通管理處罰條例第35
    條第1 項第1 款規定之行為，製作公警局交字第Z00000000
    號舉發違反道路交通管理事件通知單予以舉發，嗣經原處分
    機關交通部公路總局高雄區監理所屏東監理站於95年4 月24
    日以屏監違字第裁82－Z00000000 號裁決書依法裁處罰鍰4
    萬9 千5 百元，並吊扣駕照12個月，原無違誤。
  (三)惟按「違反行政法上義務而受罰鍰、沒入或其他種類行政罰
    之處罰時，適用本法。但其他法律有特別規定，從其規定。
    」；「本法所稱其他種類行政罰，指下列裁罰性之不利處分
    ：一、限制或禁止行為之處分：．．吊扣證照．．。」；「
    一行為同時觸犯刑事法律及違反行政法上義務規定者，依刑
    事法律處罰之。但其行為應處以其他種類行政罰或得沒入之
    物而未經法院宣告沒收者，亦得裁處之。前項行為如經不起
    訴處分或為無罪、免訴、不受理、不付審理之裁判確定者，
    得依違反行政法上義務規定裁處之。」；「本法自公布後一
    年施行。」，94年5 月5 日總統公布之行政罰法第1 條、第
    2 條第1 項、第26條及第46條分別定有明文。故行政罰法業
    已於95年2 月5 日生效施行。查本件受處分人甲○○於95年
    4 月8 日酒後駕車之同一事實，經員警以犯公共危險罪嫌移
    送檢察官偵辦，並經本院於95年5 月25日以95度交簡字第31
    2 號為簡易判決處刑，處有期徒刑四月在案，此有上開檢察
    官聲請簡易判決處刑書、本院刑事簡易判決書及臺灣高等法
    院被告前案紀錄表各1 份在卷可稽，是異議人上開遭裁決罰
    鍰4 萬9 千5 百元，並吊扣駕駛執照12個月等行政罰之酒駕
    肇事行為係在行政罰法生效施行後，自應適用上開行政罰之
    規定。基此，異議人上述酒後駕車肇事致人受傷違規之情事
    ，除其行為應處以其他種類行政罰即吊扣駕駛執照12個月部
    分，亦得裁處之外，其違反行政法上義務而受罰鍰4 萬9 千
    5 百元部分，依行政罰法第26條第1 項前段規定，即應依刑
    事法律處罰之，不再爰依上揭道路交通管理處罰條例等規定
    裁罰之。
四、綜上所述，原處分機關交通部公路總局高雄區監理所屏東監
    理站上開罰鍰之行政裁罰，即有未洽，故就此部分之原處分
    應予撤銷，並為不罰之諭知，而受處分人就此部分之異議，
    為有理由。至於，原處分機關上開吊扣駕駛執照12個月之行
    政裁罰，依上開道路交通管理處罰條例等規定及行政罰第26
    條第1項但書之規定，則核無不當，而受處分人既係就上開
    原處分均予異議，此部分異議，自屬無理由，應予駁回。
據上論斷，應依道路交通管理處罰條例第87條第2 項、道路交通
案件處理辦法第19條、第20條之規定，裁定如主文。
中    華    民    國    95    年    7     月    31    日
                    交通法庭    法  官  楊文廣
以上正本證明與原本無異。
如不服本裁定應於收受送達後五日內向本院提出抗告書狀敘述抗
告之理由抗告於台灣高等法院高雄分院。
                                書記官  林志憲
中    華    民    國    95    年    7     月    31    日


司法院資訊處製作；財團法人民間司法改革基金會備份。
